臺灣臺北地方法院刑事判決　　　　　　　94年度訴字第1567號
公　訴　人　臺灣臺北地方法院檢察署檢察官
被　　　告　乙○○
上列被告因偽造文書等案件，經檢察官提起公訴（九十四年度偵
字第一三五五五號），被告於準備程序進行中就被訴事實為有罪
之陳述，經合議庭裁定改行簡式審判程序，判決如下：
    主  文
乙○○連續行使偽造私文書，足以生損害於他人，處有期徒刑
月，如易科罰金，以佰元折算壹日。緩刑貳年。如附表一所示
偽造之署押均沒收。
    事  實
一、乙○○基於意圖為自己不法所有及行使偽造私文書之概括犯
    意，於民國九十一年七月一日某時，在其位於臺北縣中和市
    ○○街二二巷七號三樓住處附近，以代辦「AVON雅芳會員」
    為由，取得友人甲○○所交付之身分證影本一紙後，竟未經
    甲○○同意，旋於同日某時在不詳地點冒用甲○○名義，於
    空白之雅芳聯名卡申請書上填載甲○○之個人基本資料，並
    於「正卡申請人親簽」欄偽簽「甲○○」署押一枚，而偽造
    該紙申請書私文書後，連同上開甲○○身分證影本，併以郵
    寄方式持向中國國際商業銀行（下稱中國商銀）行使，申請
    核發「雅芳聯名卡」信用卡，使該行陷於錯誤，誤信甲○○
    欲申辦信用卡，而同意核發，並於同年月三十一日寄發卡號
    為0000000000000000號之信用卡一枚與乙
    ○○收受，乙○○得手後，旋完成開卡手續，並於該信用卡
    背面之「持卡人簽名」欄偽簽「甲○○」署押一枚，表示其
    與發卡銀行中國商銀成立消費付款委託契約，於該信用卡有
    效期間內，有權使用該信用卡，及於使用時供特約商店核對
    持卡人身分之用，而偽造私文書後，隨即連續於附表二所示
    之時、地，持該枚詐得之信用卡，向不知情之各該特約商店
    店員行使，購買如附表二所示之物，而連續冒用甲○○之名
    義，在各該信用卡簽帳單（一式二聯，複寫）之「持卡人簽
    名」欄偽造甲○○之署押共計二十六枚，表示其確認該等簽
    帳單記載之交易標的及金額，並向發卡銀行中國商銀請求撥
    付消費款項予特約商店之意，而連續偽造該等簽帳單私文書
    後，持以交付各該店員而行使之，使店員於核對簽帳單之簽
    名與信用卡背面之簽名相符而陷於錯誤，誤信乙○○為真正
    持卡人，而同意其刷卡消費，並先後交付如附表二所示之物
    與乙○○，足以生損害於甲○○、各該特約商店及發卡銀行
    中國商銀對於信用卡管理之正確性。乙○○繼而於附表三所
    示之時、地，連續四次將上開信用卡插入富邦商業銀行所設
    自動提款機並鍵入該信用卡之預借現金密碼，致自動提款機
    辨識系統陷於錯誤，誤認係真正持卡人預借現金，而以此不
    正方法由各該自動付款設備詐取現金共計新臺幣（下同）一
    萬八千元，得手後花用殆盡。嗣因乙○○無力支付上開帳款
    ，經中國商銀向甲○○發函催繳欠款，甲○○始發覺上情而
    報警處理。
二、案經甲○○訴由臺北市政府警察局中正第二分局報請臺灣臺
    北地方法院檢察署檢察官偵查起訴。
    理  由
一、前揭事實，業據被告乙○○於警訊、偵查及本院審理時坦承
    不諱（見偵字卷第一二至一五、二七至二八頁、本院九十四
    年十二月五日審判筆錄），核與告訴人甲○○於警訊時指訴
    情節相符（見偵字卷第一七至一九頁），並有中國商銀營業
    部卡務中心對帳單、雅芳聯名卡申請書及告訴人身分證影本
    附卷可稽（見偵字卷第七至一０、三三至三九頁）。本件事
    證明確，被告犯行洵堪認定，應予依法論科。
二、查依信用卡使用情形，必於信用卡背面之簽名欄簽名後，始
    得持卡消費，並於簽帳單上簽名為證。按在信用卡背面簽名
    欄簽名，單純自形式上觀察，即足以表示信用卡之簽名者於
    信用卡有效期限內有權使用該信用卡之辨識及證明，非依習
    慣或特約表示一定用意之證明，性質上係屬刑法第二百十條
    之私文書。而「簽帳單」係持卡人所簽署，用以證明所消費
    之金額，並同意依照信用卡使用規定，一經使用或訂購物品
    ，均應按所示之全部金額，付款予發卡銀行之文書，亦屬於
    持卡人所製作之私文書（最高法院九十一年度臺上字第五二
    ０九號、九十一年度臺上字第四五三一號判決意旨參照）。
三、本件被告未經告訴人同意，冒用告訴人名義，於空白之雅芳
    聯名卡申請書上填載告訴人之個人基本資料，並於「正卡申
    請人親簽」欄偽簽告訴人署押，而偽造該紙申請書私文書後
    ，持向中國商銀行使，申請核發信用卡，使該行陷於錯誤，
    而核發信用卡與被告，自足以生損害於告訴人及中國商銀對
    於信用卡管理之正確性，核其所為，係犯刑法第二百十六條
    、第二百十條之行使偽造私文書及第三百三十九條第一項之
    詐欺取財罪。又其詐得信用卡後，在卡片背面偽簽告訴人之
    署押，表示其與發卡銀行中國商銀成立消費付款委託契約，
    於該信用卡有效期間內，有權使用該信用卡，及於使用時供
    特約商店核對持卡人身分之用，而偽造私文書後，持向特約
    商店刷卡購物而行使之，自足以生損害於告訴人、各該特約
    商店及中國商銀對於信用卡管理之正確性，核其所為，係犯
    同法第二百十六條、第二百十條之行使偽造私文書罪。又其
    於刷卡後之簽帳單上偽簽告訴人之署押，表示其確認該等簽
    帳單記載之交易標的及金額，並向發卡銀行中國商銀請求撥
    付消費款項予特約商店之意，復持以交付各該特約商店店員
    而行使之，亦足以生損害於告訴人、各該特約商店及中國商
    銀對於信用卡管理之正確性，核其所為，係犯同法第二百十
    六條、第二百十條之行使偽造私文書罪。又其以上開信用卡
    至特約商店消費，致特約商店陷於錯誤，而同意其刷卡購物
    並交付商品之所為，係犯同法第三百三十九條第一項之詐欺
    取財罪。另其以上開信用卡插入自動提款機並鍵入預借現金
    密碼，致自動提款機辨識系統陷於錯誤，誤認係真正持卡人
    預借現金，而以此不正方法由自動付款設備詐取現金之所為
    ，係犯同法第三百三十九條之二第一項之以不正方法由自動
    付款設備取得他人之物罪。其偽造署押，係偽造私文書之部
    分行為，偽造私文書之低度行為，又為行使偽造私文書之高
    度行為所吸收，均不另論罪。其先後多次行使偽造私文書、
    詐欺取財及以不正方法由自動付款設備取得他人之物等犯行
    ，均時間緊接，所犯皆係構成要件相同之罪名，顯均係基於
    概括犯意為之，依同法第五十六條之規定，各以一罪論，並
    均加重其刑。又其所犯行使偽造私文書、詐欺取財及以不正
    方法由自動付款設備詐領現金等三罪間有方法目的之牽連關
    係，依同法第五十五條之規定，應從一重之行使偽造私文書
    罪論處。爰審酌被告正值壯年，不思以正途取財，竟冒用告
    訴人名義申辦信用卡，進而持該信用卡向特約商店詐購商品
    及由自動付款設備詐領現金，危害金融信用交易秩序及告訴
    人、發卡銀行及各該特約商店之權益，然其犯罪所得財物非
    鉅，犯後復坦承犯行，知所悔悟，態度良好，且已於九十三
    年九月二十三日繳清欠款（見本院卷附之本院公務電話紀錄
    及中國商銀傳真予本院之對帳單查詢列印資料）等一切情狀
    ，量處如主文所示之刑，並諭知易科罰金之折算標準。末查
    被告前未曾受有期徒刑以上刑之宣告，有卷附臺灣高等法院
    被告前案紀錄表可按（見本院卷），其因一時貪欲，短於思
    慮，偶罹刑典，經此罪刑之宣告後，當知所警惕，信無再犯
    之虞，本院認所宣告之刑以暫不執行為適當，爰併宣告緩刑
    二年，以啟自新。如附表一所示偽造之署押，雖未扣案，惟
    不能證明業已滅失，不問屬於犯人與否，均應依同法第二百
    十九條規定宣告沒收。
據上論斷，應依刑事訴訟法第二百七十三條之一第一項、第二百
九十九條第一項前段，刑法第五十六條、第二百十六條、第二百
十條、第三百三十九條第一項、第三百三十九條之二第一項、第
五十五條、第四十一條第一項前段、第七十四條第一款、第二百
十九條，罰金罰鍰提高標準條例第一條前段、第二條，判決如主
文。
本案經檢察官黃文明到庭執行職務
中　　華　　民　　國　九十四　年 　十二 　月　 十六 　日
　　　　　　　　　刑事第八庭法　官　陳芃宇
以上正本證明與原本無異。
如不服本判決，應於判決送達後10日內，向本院提出上訴狀。
　　　　　　　　　　　　　　書記官　周小玲
中　　華　　民　　國　九十四　年 　十二 　月　 十六 　日
附表一：偽造之署押
┌───────┬──────────┬───────┐
│署  押  名  稱│署    押    位    置│署  押  數  量│
├───────┼──────────┼───────┤
│              │「雅芳聯名卡申請書」│              │
│              │之「正卡申請人親簽」│     一枚     │
│              │欄                  │              │
│              ├──────────┼───────┤
│              │中國國際商業銀行所發│              │
│              │行之卡號四五六三０二│              │
│    甲○○    │0000000000│     一枚     │
│              │號信用卡背面之「持卡│              │
│              │人簽名」欄          │              │
│              ├──────────┼───────┤
│              │如附表二所示之十三項│二十六枚（簽帳│
│              │簽帳消費之「信用卡簽│單一式二聯，複│
│              │帳單」之「持卡人簽名│寫）          │
│              │」欄                │              │
└───────┴──────────┴───────┘
附表二：被告持信用卡消費部分
┌──┬─────┬──────┬─────┬─────┐
│編號│ 消費時間 │  消費地點  │ 消費金額 │ 詐購商品 │
│    │ （民國） │（特約商店）│（新臺幣）│          │
├──┼─────┼──────┼─────┼─────┤
│ 一 │九十一年八│丰茗服飾精品│二千四百元│   衣服   │
│    │月八日某時│行          │          │          │
├──┼─────┼──────┼─────┼─────┤
│ 二 │九十一年八│國立歷史博物│八百八十元│  紀念品  │
│　　│月十日某時│館文化服務處│　        │　　      │
├──┼─────┼──────┼─────┼─────┤
│    │九十一年八│文美文化事業│六百九十一│          │
│ 三 │月十三日某│有限公司    │元        │　 書籍　 │
│ 　 │時        │            │　　　　  │          │
├──┼─────┼──────┼─────┼─────┤
│    │九十一年八│臺灣雅芳股份│八千二百四│          │
│ 四 │月十五日某│有限公司    │十八元    │  化妝品  │
│    │時        │            │          │          │
├──┼─────┼──────┼─────┼─────┤
│    │九十一年八│文美文化事業│一千八百五│          │
│ 五 │月十六日某│有限公司    │十五元    │　 書籍　 │
│　  │時        │            │　　　　  │          │
├──┼─────┼──────┼─────┼─────┤
│    │九十一年八│家福股份有限│三千五百五│          │
│ 六 │月十七日某│公司臺北三重│十四元    │　日用品　│
│　  │時        │分公司      │　　　　  │          │
├──┼─────┼──────┼─────┼─────┤
│    │九十一年八│            │二千二百九│          │
│ 七 │月十七日某│心齋橋精品坊│十元      │   衣服   │
│    │時        │            │          │          │
├──┼─────┼──────┼─────┼─────┤
│    │九十一年八│            │          │          │
│ 八 │月十七日某│麥伊精品坊  │一千四百元│   衣服   │
│    │時        │            │          │          │
├──┼─────┼──────┼─────┼─────┤
│    │九十一年八│            │          │          │
│ 九 │月十八日某│涵涵內衣店　│三千元　　│　 內衣　 │
│　  │時        │            │　        │  　      │
├──┼─────┼──────┼─────┼─────┤
│    │九十一年八│            │          │          │
│ 十 │月十九日某│涵涵內衣店　│二千五百元│　 內衣   │
│　  │時        │　          │　        │          │
├──┼─────┼──────┼─────┼─────┤
│    │九十一年八│丰茗服飾精品│一千五百四│          │
│十一│月十九日某│行          │十元　    │   衣服   │
│    │時        │            │　        │          │
├──┼─────┼──────┼─────┼─────┤
│    │九十一年八│臺灣雅芳119 │三千三百零│          │
│十二│月二十日某│特許展示中心│九元      │  化妝品  │
│    │時        │　          │          │          │
├──┼─────┼──────┼─────┼─────┤
│    │九十一年十│屈臣氏百佳股│一千二百十│          │
│十三│月二十八日│份有限公司板│三元      │　日用品　│
│　  │某時      │橋文化店    │　        │          │
└──┴─────┴──────┴─────┴─────┘
附表三：被告持信用卡盜領現金部分
┌──┬─────────┬─────────┬──────┐
│編號│  犯  罪  時  間  │  犯  罪  地  點  │ 盜 領 金 額│
│    │     （民國）     │                  │ （新臺幣） │
├──┼─────────┼─────────┼──────┤
│ 一 │九十一年八月二十一│富邦商業銀行所設某│   一萬元   │
│    │日某時            │自動提款機        │            │
├──┼─────────┼─────────┼──────┤
│ 二 │九十一年八月二十一│富邦商業銀行所設某│   二千元   │
│    │日某時            │自動提款機        │            │
├──┼─────────┼─────────┼──────┤
│ 三 │九十一年八月二十七│富邦商業銀行所設某│   五千元   │
│    │日某時            │自動提款機        │            │
├──┼─────────┼─────────┼──────┤
│ 四 │九十一年八月二十七│富邦商業銀行所設某│   一千元   │
│    │日某時            │自動提款機        │            │
└──┴─────────┴─────────┴──────┘
附錄本案論罪科刑法條全文：
中華民國刑法第210條
偽造、變造私文書，足以生損害於公眾或他人者，處 5 年以下有
期徒刑。
中華民國刑法第216條
行使第 210 條至第 215 條之文書者，依偽造、變造文書或登載
不實事項或使登載不實事項之規定處斷。
中華民國刑法第339條
意圖為自己或第三人不法之所有，以詐術使人將本人或第三人之
物交付者，處5年以下有期徒刑、拘役或科或併科1千元以下罰金
。
以前項方法得財產上不法之利益或使第三人得之者，亦同。
前二項之未遂犯罰之。
中華民國刑法第339條之2
意圖為自己或第三人不法之所有，以不正方法由自動付款設備取
得他人之物者，處3年以下有期徒刑、拘役或1萬元以下罰金。
以前項方法得財產上不法之利益或使第三人得之者，亦同。
